---
title: "Sesion2"
author: "Gabriel Oliveros" 
output: html_document
date: "2024-11-06"
---

# CREAR UN REGISTRO DE LIMPIEZA

```{r}

rm(list=ls(all=T))

```


```{r}

library(cleaningtools)
library(dplyr)

my_raw_dataset <- cleaningtools::cleaningtools_raw_data
my_kobo_survey <- cleaningtools::cleaningtools_survey
my_kobo_choice <- cleaningtools::cleaningtools_choices

# Duplicados, outliers, chequeo de valores de variable
more_logs <- my_raw_dataset %>% 
  check_duplicate(uuid_column = "X_uuid") %>% 
  check_soft_duplicates(uuid_column = "X_uuid", kobo_survey = my_kobo_survey, sm_separator = ".") %>%
  check_outliers(uuid_column = "X_uuid") %>%
  check_value(uuid_column = "X_uuid") 

View(more_logs$potential_outliers)

View(more_logs$flagged_values)

# Calcula la duración de la encuesta
more_logs$checked_dataset <- more_logs$checked_dataset %>% 
  add_duration(uuid_column = "X_uuid", start_column = "X.U.FEFF.start", end_column = "end")

# Duración de la encuesta
more_logs <- more_logs %>% 
  check_duration(column_to_check = "duration", uuid_column = "X_uuid")

"Solo entrega un log, pero no muestra potenciales encuestas muy largas o muy cortas"
dl = more_logs$duration_log
View(dl)

"Pudiera combinarse con la detección de outliers para evaluar encuestas demasiado largas o cortas"
ch_out = check_outliers(dl, uuid_column="uuid")
View(ch_out$potential_outliers)


# Chequeo de campos Otro. Extracción de columnas de texto
"Esto detecta columnas de texto, pero no sirve si tengo una columna de marca u otro texto que no corresponde a Otro"
other_columns_to_check <- my_kobo_survey %>% 
  filter(type == "text") %>% 
  filter(name %in% names(my_raw_dataset)) %>%
  pull(name) 

more_logs <- more_logs %>% 
  check_others(uuid_column = "X_uuid", columns_to_check = other_columns_to_check) 

View(more_logs$other_log)

# Chequeos lógicos
logical_check_list <- readxl::read_excel("./inputs/01 - example - check_list.xlsx")

more_logs <- more_logs %>%
  check_logical_with_list(uuid_column = "X_uuid",
                          list_of_check = logical_check_list,
                          check_id_column = "check_id",
                          check_to_perform_column = "check_to_perform",
                          columns_to_clean_column = "columns_to_clean",
                          description_column = "description")

View(more_logs$logical_all)

```


```{r}

names(more_logs)

# La función create_combined_log combina todos los registros de una lista en uno.
# Muestra el cleaning_log unificado
my_combined_log <- create_combined_log(more_logs)

View(my_combined_log$cleaning_log)

my_combined_log <- my_combined_log %>% 
  add_info_to_cleaning_log(dataset_uuid_column = "X_uuid", 
                           information_to_add = "enumerator_num")

View(my_combined_log$cleaning_log)

# Crea el dataset en formato para la sede 
"sería apreciable crear la carpeta output si no existe"
"El cleaning_log tiene un color para cada problema. Quizá sea pertinente hacerlo para cada uuid y
ver todos los problemas asociados a una encuesta, perdiendo la posibilidad de filtrar por problema"
"El path no funciona con ../outputs"
create_xlsx_cleaning_log(my_combined_log,
                         sm_dropdown_type = "logical",
                         output_path =  "./outputs/01 - example - cleaning-log-no-kobo.xlsx")

create_xlsx_cleaning_log(my_combined_log,
                         kobo_survey = my_kobo_survey,
                         kobo_choices = my_kobo_choice,
                         use_dropdown = T,
                         sm_dropdown_type = "logical",
                         output_path =  "./outputs/02 - example - cleaning-log-with-kobo.xlsx")

```


# CREAR UN CONJUNTO DE DATOS LIMPIO

```{r}

my_filled_log <- readxl::read_excel("./inputs/02 - example - cleaning-log-with-kobo - filled.xlsx", sheet = 2)
"En el caso de duración de la encuesta solo se puede aplicar una acción (eliminar o conservar), pero no se puede aplicar un new_value"
"Para este tipo de issue 'primary_livelihood is employment but expenses less than 200000' tampoco se puede emplear un nuevo valor sino que hay que aplicar una acción (estandarizar, reclasificar, o borrar la respuesta"
"Tomando en cuenta esto, en el log lo más conveniente sería agregar una columna 'action' que indique el tipo de cambio realizado (change_value, delete_survey, delete_value, reclassify, standardize) y en new_value indicar un nuevo si aplica, y si no agregar 'no_aplica' o 'n/a'"
"Sería bueno indicar en la práctica que se deben completar las columnas change_type y new_value para que no quede posibilidad de llenar solo new_value sin llenar change_type"

# La funcion review_cleaning_log revisa cómo se rellenó el registro de limpieza.
check_log_results <- review_cleaning_log(raw_dataset = my_raw_dataset,
                                        raw_data_uuid_column = "X_uuid",
                                        cleaning_log = my_filled_log, 
                                        cleaning_log_uuid_column = "uuid",
                                        cleaning_log_question_column = "question",
                                        cleaning_log_new_value_column = "new_value",
                                        cleaning_log_change_type_column = "change_type",
                                        change_response_value = "change_response")

# Para crear el conjunto de datos limpio, la función create_clean_data necesita el conjunto de datos bruto y el registro de limpieza completado.
my_clean_data <- create_clean_data(raw_dataset = my_raw_dataset,
                                   raw_data_uuid_column = "X_uuid",
                                   cleaning_log = my_filled_log, 
                                   cleaning_log_uuid_column = "uuid",
                                   cleaning_log_question_column = "question",
                                   cleaning_log_new_value_column = "new_value",
                                   cleaning_log_change_type_column = "change_type")

# en el registro de limpieza, se modifican ciertas columnas de opción multiple pero solo se registraron las modificaciones hechas a las columnas ficticias (TRUE/FALSE , 0/1 i.e. dummy variables).
my_filled_log %>% 
  filter(question == "primary_livelihood.employment", 
         change_type == "change_response") %>% 
  select(uuid, question, old_value, new_value)

# La columna principal no fue modificada y por lo tanto, acorde al ejemplo anterior, ‘employment’ sigue marcado en la columna principal.
my_clean_data %>% 
  filter(X_uuid %in% c("eb3b9935-fa0b-4d54-8058-3b629f1421ad", "eec1f630-15d5-475e-a344-32bba74b32ea", "f1175d29-ce1f-43a7-b3d1-ee26cd1b8cdb")) %>% 
  select(X_uuid,primary_livelihood, primary_livelihood.employment)

# La función recreate_parent_column modifica la columna principal basandosé en las columnas ficticias.
my_clean_data2 <- recreate_parent_column(dataset = my_clean_data,
                                         uuid_column = "X_uuid",
                                         kobo_survey = my_kobo_survey,
                                         kobo_choices = my_kobo_choice,
                                         sm_separator = ".", 
                                         cleaning_log_to_append = my_filled_log)

# Como se puede ver, la columna principal esta correcta y ‘employment’ ya no aparece como respuesta.
my_clean_data2$data_with_fix_concat %>% 
  filter(X_uuid %in% c("eb3b9935-fa0b-4d54-8058-3b629f1421ad", "eec1f630-15d5-475e-a344-32bba74b32ea", "f1175d29-ce1f-43a7-b3d1-ee26cd1b8cdb")) %>% 
  select(X_uuid,primary_livelihood, primary_livelihood.employment)

# Al haber especificado el parametro cleaning_log_to_append, los cambios hechos fueron añadidos al registro de limpieza.
my_clean_data2$cleaning_log %>% 
  filter(question == "primary_livelihood", 
         uuid %in% c("eb3b9935-fa0b-4d54-8058-3b629f1421ad", "eec1f630-15d5-475e-a344-32bba74b32ea", "f1175d29-ce1f-43a7-b3d1-ee26cd1b8cdb")) %>% 
  select(uuid, question, old_value, new_value)





```

# REVISAR LA LIMPIEZA


```{r}

rm(list=ls(all=T))

```

```{r}
library(cleaningtools)
library(dplyr)

my_raw_dataset <- cleaningtools::cleaningtools_raw_data
my_kobo_survey <- cleaningtools::cleaningtools_survey
my_kobo_choice <- cleaningtools::cleaningtools_choices
my_filled_log <- readxl::read_excel("./inputs/02 - example - cleaning-log-with-kobo - filled.xlsx", sheet = 2)

my_clean_data <- create_clean_data(raw_dataset = my_raw_dataset,
                                   raw_data_uuid_column = "X_uuid",
                                   cleaning_log = my_filled_log, 
                                   cleaning_log_uuid_column = "uuid",
                                   cleaning_log_question_column = "question",
                                   cleaning_log_new_value_column = "new_value",
                                   cleaning_log_change_type_column = "change_type")

my_clean_data2 <- recreate_parent_column(dataset = my_clean_data,
                                         uuid_column = "X_uuid",
                                         kobo_survey = my_kobo_survey,
                                         kobo_choices = my_kobo_choice,
                                         sm_separator = ".", 
                                         cleaning_log_to_append = my_filled_log)

# En el registro de limpieza, algunos valores de texto abierto se cambian a vacío. Algunas preguntas de texto abierto están vinculadas a una lógica condicional, es decir, ¿qué es X? Otro, por favor especifique. En algunos casos, algunos valores deben ser cambiados. En el siguiente ejemplo, se cambio el valor de water_supply_other_neighbourhoods_why* de la encuesta uuid 019bc718-c06a-46b8-bba8-c84f6c6efbd5.
my_filled_log %>% 
  filter(question == "water_supply_other_neighbourhoods_why", 
         change_type == "blank_response")

# En la herramienta KOBO se puede notar una logical condicional basada en la variable water_supply_other_neighbourhoods.
my_kobo_survey %>% 
  filter(name == "water_supply_other_neighbourhoods_why") %>% 
  select(type, name, relevant)

my_clean_data %>% 
  filter(X_uuid == "019bc718-c06a-46b8-bba8-c84f6c6efbd5") %>% 
  select(water_supply_other_neighbourhoods, water_supply_other_neighbourhoods_why   )

# ¿Debe cambiarse el valor de water_supply_other_neighbourhoods? Depende de la pregunta y de la lógica condicional, pero es importante señalarlos para que se pueda tomar una decisión.
review_other_log <- review_others(dataset = my_clean_data2$data_with_fix_concat,
                                  uuid_column = "X_uuid", 
                                  kobo_survey = my_kobo_survey, 
                                  columns_not_to_check = "consent_telephone_number")

# review_cleaning
my_deletion_log <- my_clean_data2$cleaning_log %>% 
  filter(change_type == "remove_survey")

my_filled_log_no_deletion <- my_clean_data2$cleaning_log %>% 
  filter(change_type != "remove_survey") %>% 
  filter(!uuid %in% my_deletion_log$uuid)

review_of_cleaning <- review_cleaning(raw_dataset = my_raw_dataset,
                    raw_dataset_uuid_column = "X_uuid", 
                    clean_dataset = my_clean_data2$data_with_fix_concat,
                    clean_dataset_uuid_column = "X_uuid",
                    cleaning_log = my_filled_log_no_deletion, 
                    cleaning_log_uuid_column = "uuid",
                    cleaning_log_question_column = "question",
                    cleaning_log_new_value_column = "new_value",
                    cleaning_log_change_type_column = "change_type", 
                    cleaning_log_old_value_column = "old_value", 
                    deletion_log = my_deletion_log, 
                    deletion_log_uuid_column = "uuid"
                    )

"ATENCIÓN: review_of_cleaning resulta vacío"

```

# PRÁCTICA 1

Exporte el registro de limpieza creado previamente. El registro anterior ya esta cargado.

# Guarda el dataframe como un archivo RDS
saveRDS(my_filled_log_no_deletion, file = "my_filled_log_no_deletion.rds")


```{r}

library(cleaningtools)
library(dplyr)

my_raw_dataset <- cleaningtools::cleaningtools_raw_data
my_kobo_survey <- cleaningtools::cleaningtools_survey
my_kobo_choice <- cleaningtools::cleaningtools_choices

previous_exercise_log <- readRDS("./inputs/03 - exercise - previous_log.RDS")

previous_exercise_log %>% names()

previous_exercise_log %>% 
  create_combined_log() %>%
  create_xlsx_cleaning_log(output_path = "./outputs/03 - correction - cleaning_log.xlsx", 
                           kobo_survey = my_kobo_survey,
                           kobo_choices = my_kobo_choice,
                           sm_dropdown_type = "logical",
                           use_dropdown = TRUE)

```

# PRÁCTICA 2

Cree los datos limpios a partir del conjunto de datos en bruto y del registro de limpieza completado.

```{r}

exercise_filled_log <- readxl::read_excel("./inputs/04 - exercise - cleaning_log - filled.xlsx", sheet = "cleaning_log")

exercise_clean_dataset <- create_clean_data(raw_dataset = my_raw_dataset,
                                            raw_data_uuid_column = "X_uuid",
                                            cleaning_log = exercise_filled_log, 
                                            cleaning_log_uuid_column = "uuid",
                                            cleaning_log_question_column = "question",
                                            cleaning_log_new_value_column = "new_value",
                                            cleaning_log_change_type_column = "change_type")


exercise_clean_dataset2 <- recreate_parent_column(exercise_clean_dataset,
                                                  uuid_column = "X_uuid", 
                                                  kobo_survey = my_kobo_survey,
                                                  kobo_choices = my_kobo_choice,
                                                  cleaning_log_to_append = exercise_filled_log)
```

# PRÁCTICA 3
Revise la limpieza a continuación; si hay alguien más haciendo el ejercicio, puede intentar revisar la limpieza de esa persona.

```{r}
exercise3_clean_dataset <- readxl::read_excel("./inputs/05 - exercise - clean dataset for review.xlsx")

exercise3_cleaning_log <- readxl::read_excel("./inputs/05 - exercise - clean dataset for review.xlsx", sheet = 2)

exercise3_deletion_log <- exercise3_cleaning_log %>% 
  filter(change_type == "remove_survey")

exercise3_log_no_deletion <- exercise3_cleaning_log %>% 
  filter(change_type != "remove_survey") %>% 
  filter(!uuid %in% exercise3_deletion_log$uuid)

review_of_cleaning <- review_cleaning(raw_dataset = my_raw_dataset,
                                      raw_dataset_uuid_column = "X_uuid", 
                                      clean_dataset = exercise3_clean_dataset,
                                      clean_dataset_uuid_column = "X_uuid",
                                      cleaning_log = exercise3_log_no_deletion, 
                                      cleaning_log_uuid_column = "uuid",
                                      cleaning_log_question_column = "question",
                                      cleaning_log_new_value_column = "new_value",
                                      cleaning_log_change_type_column = "change_type", 
                                      cleaning_log_old_value_column = "old_value", 
                                      deletion_log = exercise3_deletion_log, 
                                      deletion_log_uuid_column = "uuid"
)
```













